臺灣高等法院臺南分院刑事判決　　　　　　　　　　　　　　　　　　　　行股
　　上　訴　人　臺灣嘉義地方法院檢察署檢察官
　　被　　　告　乙　○　○
右上訴人因被告過失傷害案件，不服臺灣嘉義地方法院九十年度交易字第一九六號中
華民國九十年十二月十四日第一審判決（起訴案號：臺灣嘉義地方法院檢察署九十年
度偵續字第九號），提起上訴，本院判決如左：
    主      文
上訴駁回。
    理      由
一、公訴意旨略以：被告乙○○於民國（下同）八十九年二月二十三日中午十二時許
    ，駕駛車牌ＳＣ─０一四九號自小客車，沿嘉義市○○路由北往南行駛，行經該
    路與北興街口，原應注意駕車至交岔路口時，應遵守燈光號誌之指示及車前狀況
    ，隨時採取必要之安全措施，以避免發生事故之危險，且依當時情況又無不能注
    意之情形，竟疏未注意貿然闖越紅燈，適有告訴人甲○○騎乘車牌ＬＱＭ─０一
    一號重型機車，沿北興街由東往西方向行抵該路口，兩車乃於路口中央發生碰撞
    ，致告訴人甲○○人車倒地，並受有頭部外傷併左側顱骨骨折、蜘蛛膜下腔出血
    、挫傷性腦內出血、及左側聽神經損傷等傷害。案經告訴人甲○○訴請偵辦，因
    認被告涉犯有刑法第二百八十四條第一項前段之過失傷害罪嫌云云。
二、按犯罪事實應依證據認定之，無證據不得推定其犯罪事實，刑事訴訟法第一百五
    十四條定有明文。次按事實之認定應憑證據，如未能發現相當證據或證據不足以
    證明，自不能以推測或擬制之方法，以為裁判基礎；又認定犯罪事實所憑之證據
    ，雖不以直接證據為限，間接證據亦包括在內，然無論直接或間接證據，其為訴
    訟上之證明，須於通常一般之人均不致於有所懷疑，而得確信其為真實之程度者
    ，始得據之為有罪之認定，倘其證明尚未達到此一程度，而有合理性懷疑之存在
    時，即無從為有罪之認定；又告訴人之告訴，本以使被告受刑事訴追為目的，故
    其陳述是否與事實相符，自應調查其他證據，以資審認，苟其所為攻擊之詞，尚
    有瑕疵，則在此瑕疵未予究明以前，即不能遽採為斷罪之基礎；亦迭據最高法院
    著有四十年臺上字第八十六號、七十六年臺上字第四九八六號、六十九年臺上字
    第一五三一號判例在案。公訴人認被告涉犯有上開過失傷害之罪嫌，無非係以告
    訴人之指訴，及證人何興福之證言為主要論據。訊據被告固不諱言有於右揭時地
    駕車肇事，致告訴人受傷之事實；惟矢口否認有何過失傷害之犯行，並辯稱：本
    件事故發生係告訴人騎機車闖紅燈所致，其係正常行駛應無過失責任等語。
三、經查被告自白駕車肇事致告訴人受傷之事實，不惟已據告訴人指訴甚詳，並有道
    路交通事故調查報告表、事故現場照片、及嘉義基督教醫院所出具之診斷證明書
    附卷足稽。茲所應審究者，厥為事故發生之原因，係被告闖紅燈，抑或告訴人闖
    紅燈而已。卷查證人何興福在偵查中固證稱：「我當天與被告乙○○各駕駛在友
    愛路與北興路口停紅燈，乙○○是在友愛路上與我對向停紅燈，：：因乙○○闖
    紅燈而撞到甲○○，當時甲○○沒有闖紅燈，撞到後乙○○還將車開到友愛路安
    全島旁才停：：」，繼在原審亦證稱：「被告撞到被害人時，已經快到黃燈了，
    被害人當天是靠右行駛：：」各等語在卷；然告訴人在偵查中卻指稱：「我是有
    在路口等候：：我也是看到綠燈才過去的：：」云云。已見告訴人所稱伊係於路
    口等候紅燈乙情，與證人何興福所稱告訴人經過時快到黃燈云者，並不相符；且
    依道路交通事故調查報告表所示，告訴人所騎機車之括地痕，起於北興街之路中
    ，亦見告訴人係於路中行駛，並非證人何福興所稱之道路右方，則證人何福興所
    言是否實情，已非無疑。且證人何福興之所以得以出面為本案作證，據證人即告
    訴人之妻林侯玉雪，在原審係證稱：「我到菜市場查訪，問了很久，有一個賣自
    助餐的告訴我當時駕車的車號，抄了以後就叫我姪子去查：：賣菜的告訴我，我
    就去跟黃建三問，原先他們都不願意說，因為我先生受傷嚴重，所以我拜託他，
    他才寫一張字條裡面有計程車的車號，我記得他有寫梅花」云云；惟證人黃建三
    在原審則係證稱：「因為計程車車號是二四九，前面的英文我不記得：：」，另
    證人黃明善在原審則係證稱：「我查梅花無線，我打電話到梅花無線叫計程車二
    四九號計程車，不是查車號：：我只有找梅花無線，因為我阿姨告訴是梅花二四
    九，不是用紙條：：」各等語。據此證人黃建三既係目擊（證人何興福）車牌號
    碼為二四九號（前面英文字不記得），然車牌號碼二四九之計程車，並無梅花車
    行之計程車，此有交通部公路局嘉義區監理站函及其所附之車輛資料一份，附於
    原審卷可佐，乃證人黃明善竟得依林侯玉雪之指示，找得駕駛車牌號碼ＰＤ－二
    二八號計程車之證人何興福，顯屬不可思議。雖證人何興福在原審另證稱：「（
    問：你開何計程車？）梅花無線二四九，現在改成五二七，是八十九年年底改的
    ，因為以前是幫人家開的：：」，證人黃明善亦另證稱：「（問：阿姨是事情經
    過多久才要你查的？）八十九年底：：」各等語；惟證人何興福在原審既又證稱
    ：「好像是今年（九十年），那個人是要找我，不是要找二四九的車：：」等語
    明確，再參諸告訴人於九十年一月九日所提之再議狀，並無請求調查證人何興福
    ，而係遲至九十年二月十九日之補充理由狀內，始載明請求調查證人何興福，足
    見告訴人應係於九十年初始確知證人何興福之資料，而證人何興福早於八十九年
    底即改開車牌號碼五二七號之計程車，告訴人係如何得叫車即找到證人何興福，
    亦非無疑。況證人何興福在原審另證稱：「（問：檢察官如何找到你的？）我不
    知道，可能對方看到我的車牌，告訴檢察官：：」，嗣又改稱：「好像有一個男
    的，問我有無看到車禍發生，我好像有告訴他我的名字：：（當時那人有無問你
    住址？）沒有，可是可以問車行就可以查到：：」等情，亦與證人黃明善所證稱
    ：「我查梅花無線，我打電話到梅花無線叫計程車二四九號計程車，不是查車號
    ：：我問他的姓名、住址，然後我告訴他這件事，我問他是否有看到，我再告訴
    我阿姨：：」等語，有關二人如何得知證人何興福住址一事，供述相互不符；尤
    以證人何興福在原審證稱：「二車相撞，停了十秒鐘才換成綠燈，而且當時下著
    小雨：：」云者，亦與證人即本案之承辦警員張世立，在原審證稱：「（問：當
    天有沒有下雨）好像沒有：：」等語，及道路交通事故調查報告表所登載之肇事
    時天候為七（即陰天，見本院卷附辦理刑案電話查詢登記表）乙情不符，益見證
    人何興福所證之車禍情節與本案實情難認一致而有瑕疵，容或係其他個案誤植為
    本案，亦未可知，自不足據為被告不利之證明。
四、次查證人陳月在原審既已明確證稱：「當時紅色的車子友愛路由北向南行駛，機
    車由北興街由東向西行駛，當時北興街是紅燈，當時騎機車的人有先停在路口等
    紅燈，不知道為什麼突然衝出去，就撞到紅色的汽車，我很確定撞到的時後北興
    街是紅燈：：」等語在卷，核亦與被告自始在警訊中所供稱：「當時我駕駛ＳＣ
    －０一四九號自小客車沿友愛路北興街口時，因該路口友愛路方向原就是綠燈，
    我即保持速度前行欲橫越北興街，當時對方甲○○騎ＬＱＭ－０一一號重機車自
    北興街東向西闖紅燈，衝至路口南側，我發現後即採煞車並向右側閃躲，但閃避
    不及與對方機車發生擦撞：：」等語，及告訴人在偵查中所述其本於路口停紅燈
    云云相符；再參諸證人即承辦警員張世立在原審所證稱：「陳月（原來賣雞蛋糕
    的）有無在現場？沒有注意到，不過他平是都有在賣：：」，及證人施龍榮在原
    審所證稱：「我隔天去聽到很多人說，我聽到是汽車是綠燈，機車是紅燈，是機
    車闖紅燈：：（問：是聽誰說的？）是一個賣雞蛋糕的及其他人，賣雞蛋糕的都
    在紅綠燈那裡賣：：」各等情，益足認證人陳月所證應屬實情，足據為被告有利
    之認定。
五、綜上各情，參互觀之，足認被告所辯，尚非不得採信。再參諸卷附之道路交通事
    故調查報告表顯示，被告所駕駛自小客車之煞車痕僅為四．三公尺，而告訴人所
    騎機車倒地後則遺有五．五公尺之刮地痕，依卷附車輛煞車距離表及現場車禍撞
    擊照片所示，並無證據可資認定被告駕車逾越時速四十公里之速限，且車速四十
    公里之車輛，其車輛每秒行進十一公尺，而事故現場位於友愛路快車道中央，該
    路段快慢車道復有植樹綠地區隔，以被告煞車起點距南向停止線約為十一公尺，
    而友愛路快車道寬為十．一公尺觀之，依駕駛人反應路況之時間為四分之三秒（
    參見卷附張漢威所著車禍處理與鑑定實務Ｐ四─一三０圖表）計算，則被告於初
    入事故路口時，即已察見並反應告訴人自左側騎車穿越快車道之行為，衡情應已
    善盡車前之注意義務，適可認被告駕駛自小客車於車禍事故發生時，既未逾速限
    等相關交通規範行駛，且本案乃告訴人闖越紅燈，復已有如前述，則被告對於告
    訴人闖紅燈之行為，自無從注意及防止，難認被告有何過失，此外查無其他積極
    證據，足證被告確有公訴人所指之犯行，揆諸首開說明，本件不能證明被告犯罪
    。原審本於同上之見解，適用刑事訴訟法第三百零一條第一項規定，為被告無罪
    判決之諭知，經核並無不合。檢察官上訴意旨，猶執陳詞指摘原判決不當，為無
    理由，應予駁回。
六、據上論斷，應依刑事訴訟法第三百六十八條，判決如主文。
本案經檢察官曾顯智到庭執行職務。
中      華      民      國    九十一    年      二      月    二十六    日
                                  臺灣高等法院臺南分院刑事第二庭
                                      審判長法官  游  明  仁
                                            法官  蘇  重  信
                                            法官  林  永  茂
右正本證明與原本無異。
不得上訴。
                  法院書記官  劉  岳  文
中      華      民      國    九十一    年      二      月    二十六    日
